臺灣士林地方法院民事判決　　　　　　　99年度訴字第1129號
原　　　告　石炳榮
　　　　　　石堅
上二人共同
訴訟代理人　李林盛律師
　　　　　　王彩又律師
被　　　告　富津科技股份有限公司
特別代理人　鄭文婷律師
被　　　告　專晶科技股份有限公司
特別代理人　鄭文婷律師
上列當事人間確認董事委任關係不存在事件，本院於民國100 年
3 月22日言詞辯論終結，判決如下：
    主      文
確認原告石炳榮、石堅與被告富津科技股份有限公司間董事委任
關係不存在。
確認原告石堅與被告專晶科技股份有限公司間董事委任關係不存
在。
訴訟費用由被告負擔。
    事實及理由
一、按股份有限公司應由董事長對外代表公司，惟公司與董事間
    訴訟，除法律另有規定外，則由監察人或股東會所選任之人
    代表公司為訴訟，公司法第208 條第3 項、第213 條分別定
    有明文，其立法目的乃恐董事長代表公司對董事起訴，難免
    有循私之舉。本件原告石堅主張其經登記為被告富津科技股
    份有限公司（下稱富津公司）、專晶科技股份有限公司（下
    稱專晶公司）董事、石炳榮主張其經登記為專晶公司董事，
    而對被告公司起訴，揆諸上揭規定，關於原告石堅、石炳榮
    對被告公司確認董事委任關係不存在部分之訴，應由被告公
    司監察人為法定代理人，然被告公司均無監察人之設置，是
    被告公司現已無監察人代表該公司應訴。嗣原告聲請本院為
    被告公司選任特別代理人，而經本院99年度聲字第927 號於
    民國99年10月20日裁定選任鄭文婷律師為被告公司之特別代
    理人，以代理被告公司為實行訴訟程序，合先敘明。
二、次按確認法律關係之訴，非原告有即受確認判決之法律上利
    益者，不得提起之，民事訴訟法第247 條第1 項前段定有明
    文。本件原告因經被告公司登記為公司董事，將致原告可能
    成為稅捐稽徵機關追繳被告公司所欠稅款之對象，有財政部
    臺北市國稅局內湖稽徵所99年5 月18日財北國稅內湖營業二
    字第0990206043號函（下稱第0990206043號函，見本院卷第
    27頁）、99年5 月18日財北國稅內湖營業二字第0990205330
    號函（下稱第0990205330號函，見本院卷第28頁）及99年8
    月3 日財北國稅內湖營所字第0990206378號函（下稱第0990
    206378號函，見本院卷第29頁）在卷可稽，應認原告之權益
    已受影響，並致原告私法上地位有受侵害之危險，且此等不
    安之狀態，確得以確認判決予以排除，是原告提起本件訴訟
    確認兩造間委任關係不存在，應有即受確認判決之法律上利
    益。
三、原告起訴主張：被告富津公司、專晶公司均由原告石炳榮之
    子、原告石堅之弟石強所經營，原告前於87年6 月1 日曾擔
    任富津公司前身亞齊歐科技股份有限公司（下稱亞齊歐公司
    ）董事、董事長，惟並未參加94年3 月1 日亞齊歐公司股東
    臨時會，決議將亞齊歐公司更名為富津公司，更未簽名、蓋
    章於富津公司之董事願任同意書、董事會簽到簿。而原告石
    堅亦未擔任專晶公司之董事，原告兩人只是虛名董事，且亦
    曾向石強辭任。詎石強前因經商遭人詐騙，公司倒閉，去向
    不明。原告日前竟接獲財政國臺北市國稅局內湖稽徵所通知
    ，其上記載原告為公司負責人、清算人，而經向臺北市政府
    函調被告公司登記資料，始發現原告遭偽造簽名、蓋印在公
    司董事願任同意書。原告雖為被告公司登記之董事，惟兩造
    間無董事之委任關係，且已造成原告成為國稅局追討被告公
    司罰鍰之對象，致原告私法上之地位有受侵害之危險。為此
    ，訴請確認兩造間董事委任關係不存在等語，而聲明：(一)確
    認原告石炳榮、石堅與被告富津公司間董事之委任關係不存
    在。(二)確認原告石堅與被告專晶公司間董事之委任關係不存
    在。
四、被告公司特別代理人答辯稱：原告前於87年6 月11日即已擔
    任富津公司前身亞齊歐科技股份有限公司（下稱亞齊歐公司
    ）董事、董事長，94年間始改選石強為富津公司董事長，原
    告在亞齊歐公司擔任董事期間並非短期，應不可能於公司經
    營不善且被通知後才知道自己被登記為董事。從原告之起訴
    狀上所載，應可看出原告有擔任股東與投資之意願，原告抗
    辯不知被選任為董事，應與事實不符，蓋若原告不同意，為
    何會被登記為董事。況原告迄未對石強提出刑事告訴，顯見
    渠等僅是為了脫免清算人責任，渠等主張並非真實。被告合
    理懷疑是否有互相推諉之情事，況且被告公司的債權人眾多
    ，亦有欠稅情事，如此主張難以對債權人交代。因此就被告
    公司立場，認為原告不應該卸責云云置辯，而聲明：原告之
    訴駁回。
五、按公司與董事間之關係，除本法另有規定外，依民法關於委
    任之規定；公司與監察人間之關係，從民法關於委任之規定
    ，公司法第192 條第4 項、第216 條第3 項各有明文。是關
    於董事委任關係之成立，必已經選任為董事並經該受選任人
    為接受委任之意思表示，方堪認委任契約成立。當事人對於
    法律關係之存否有爭執，而經否認之一方提起消極確認之訴
    時，則依據民事訴訟法第277 條前段規定，應由主張法律關
    係存在之他造，就法律關係存在之特別構成要件事實負舉證
    責任其舉證責任未盡，即應受敗訴之判決。查原告固自承前
    於87年6 月1 日曾擔任為被告富津公司更名前之亞齊歐公司
    董事、董事長，且依據本院所調取之被告公司登記卷宗，顯
    示原告均列名為被告富金公司股東，原告石堅並經登記為被
    告專晶公司股東，被告富津公司最後一次改選董事之時間，
    為94年3 月1 日臨時股東會，被告專晶公司最後一次改選董
    事時間，則為94年11月23日，申辦登記時，雖各附有以原告
    名義簽署之願任同意書，然該等同意書業經原告否認為真正
    ，且公司歷屆董事與公司間委任關係，均為各別之法律關係
    ，原告縱前曾任被告公司之董事，仍不能推認其後當然有願
    任之表示，其經辦理公司變更登記者，亦無從推論必經選任
    且受選任人始終願任。被告雖以前情抗辯，但既無證據證明
    被告公司股東會經合法召開而選任，且原告曾對被告為願任
    被告公司前述最後一次改選董事之表示，揆之上揭規定及說
    明，尚難推認原告與被告間確有委任關係存在，是原告訴請
    確認如其聲明，於法洵無不合，應予准許。
六、從而，原告訴請確認兩造間董事之委任關係不存在，為有理
    由，應予准許。
七、據上論結，原告之訴為有理由，依民事訴訟法第385 條第1
    項前段、第78條判決如主文。
中    華    民    國   100    年    4     月    8     日
                  民事第二庭  法  官  蕭錫証
以上正本證明與原本無異。
如對本判決上訴，應於判決送達後20日內向本院提出上訴狀，若
委任律師提起上訴者，應一併繳納上訴審裁判費，否則本院得不
命補正逕行駁回上訴。
中    華    民    國  100     年    4     月    8     日
                              書記官  何婉菁